【裁判字號】    95,訴,1141
【裁判日期】    951026
【裁判案由】    毒品危害防制條例
【裁判全文】
臺灣彰化地方法院刑事判決              95年度訴字第1141號
公  訴  人  臺灣彰化地方法院檢察署檢察官
被      告  甲○○
                    現在臺灣臺中女子監獄執行中
上列被告因違反毒品危害防制條例案件，經檢察官提起公訴（九
十五年度毒偵字第二二八七、二三九六號）及移送併案審理（臺
中地方法院檢察署九十五年度偵字第二○六七九號），被告於準
備程序中就被訴事實為有罪之陳述，經告知簡式審判程序之旨，
並聽取公訴人、被告之意見後，本院合議庭裁定由受命法官獨任
進行簡式審判程序，判決如下：
    主  文
甲○○連續施用第一級毒品，處有期徒刑拾月，扣案之海洛因貳
包（海洛因合計淨重零點貳柒公克、空包裝重零點陸公克）、摻
有海洛因之菸蒂壹支、摻有海洛因之香菸壹支、殘留海洛因之黑
色盒子壹個均沒收銷燬之；又連續施用第二級毒品，處有期徒刑
陸月，扣案之玻璃吸食器壹支沒收。應執行有期徒刑壹年月，
扣案之海洛因貳包（海洛因合計淨重零點貳柒公克、空包裝總重
零點陸公克）、摻有海洛因之菸蒂壹支、摻有海洛因之香菸壹支
、殘留海洛因之黑色盒子壹個均沒收銷燬之，另扣案之玻璃吸食
器壹支沒收。
    事  實
一、甲○○前因施用第一級毒品、第二級毒品案件，經臺灣高等
    法院臺中分院於民國九十四年十二月三十日以九十四年度上
    訴字第一三四六號分別判處有期徒刑一年六月、十月，應執
    行有期徒刑二年確定，並於九十五年八月十一日送監執行，
    現仍在臺灣臺中女子監獄執行中（不構成累犯）。另因施用
    毒品案件，經本院以九十二年度毒聲字第二一一八號裁定送
    觀察、勒戒後，認無繼續施用毒品之傾向，於九十三年四月
    二十八日執行完畢釋放，並由臺灣彰化地方法院檢察署檢察
    官以九十三年度毒偵字第九八三、一三四三號、九十三年度
    毒偵緝字第九○號為不起訴處分確定。詎甲○○於前開觀察
    勒戒執行完畢釋放後五年內，仍不知悔改，復基於施用第一
    級毒品海洛因之概括犯意，自九十五年五月中旬某日起至同
    年六月四日某時許止，在其位於彰化縣和美鎮○○里○○路
    ○段三八二巷四號前居所內，每四、五日一次，以將第一級
    毒品海洛因摻入香煙點燃抽吸之方式，連續施用第一級毒品
    海洛因多次；另基於施用第二級毒品甲基安非他命之概括犯
    意，自九十五年五月中旬某日至同年六月四日某時許止，在
    其上開前居所內，每四、五日一次，以將第二級毒品甲基安
    非他命置於玻璃球管內用火燒烤而吸其煙霧之方式，連續施
    用第二級毒品甲基安非他命多次。嗣先後於九十五年五月二
    十六日上午十時許，為警在彰化縣和美鎮○○路四八號前查
    獲，並扣得第一級毒品海洛因一包（海洛因凈重○點一二公
    克、空包裝重○點三三公克）、摻有第一級毒品海洛因之菸
    蒂一支；於同年六月六日下午二時十五分許，為警持本院核
    發之搜索票至其上開前居所內查獲，並扣得第一級毒品海洛
    因一包（海洛因凈重○點一五公克、空包裝重○點二七公克
    ），及其所有、供自己施用第二級毒品甲基安非他命所用之
    玻璃球吸食器一支；於九十五年六月八日晚上十時三十五分
    許，為警在甲○○停放在彰化縣和美鎮○○街二八號前、車
    牌號碼ＶＬ－五八二九號自用小客車內查獲，並扣得摻有第
    一級毒品海洛因之香菸一支、殘留第一級毒品海洛因之黑色
    盒子一個，始悉上情。
二、案經彰化縣警察局和美分局報告臺灣彰化地方法院檢察署檢
    察官偵查起訴，及彰化縣警察局和美分局報告臺灣彰化地方
    法院檢察署檢察官呈請臺灣高等法院臺中分院檢察署檢察長
    令轉臺灣臺中地方法院檢察署檢察官偵查後移送併案審理。
    理  由
一、按除被告所犯為死刑、無期徒刑、最輕本刑為三年以上有期
    徒刑之罪或高等法院管轄第一審案件者外，於刑事訴訟法第
    二百七十三條第一項程序進行中，被告先就被訴事實為有罪
    之陳述時，審判長得告知被告簡式審判程序之旨，並聽取當
    事人、代理人、辯護人及輔佐人之意見後，裁定進行簡式審
    判程序；除簡式審判程序及簡易程序案件外，第一審應行合
    議審判；刑事訴訟法第二百七十三條之一第一項、第二百八
    十四條之一分別定有明文。本件被告甲○○所犯係死刑、無
    期徒刑、最輕本刑為三年以上有期徒刑或高等法院管轄第一
    審案件以外之罪，且於本院行準備程序時就被訴事實為有罪
    之陳述，經受命法官告知簡式審判程序之旨，並聽取公訴人
    、被告之意見後，本院合議庭認無不得或不宜改依簡式審判
    程序進行之處，經評議結果，裁定改由受命法官獨任行簡式
    審判程序，合先敘明。
二、訊據被告甲○○對於上開施用第一級毒品海洛因、第二級毒
    品甲基安非他命之犯行均坦承不諱，核與證人馬惠珍於警詢
    時，證人曾陳阿雙、曾正仲於警詢與偵訊時，證述之情節均
    相符合，且其先後於九十五年五月二十六日、六月六日為警
    查獲後，經警分別採其尿液送驗，結果均呈嗎啡、甲基安非
    他命陽性反應，此有尿液代號與真實姓名對照認證單、詮昕
    科技股份有限公司濫用藥物尿液檢驗報告書各二紙在卷可稽
    ，再扣案之白粉二包，經送法務部調查局鑑定結果，均含海
    洛因成分，海洛因合計淨重○點二七公克，空包裝重○點六
    公克，此有法務部調查局九十五年六月二十七日調科壹字第
    一四○○一三○四二號、同年七月十七日調科壹字第一四○
    ○一三一二一號鑑定通知書各一紙在卷可考，復有現場照片
    八幀在卷為證，以及玻璃吸食器一支、摻有第一級毒品海洛
    因之菸蒂一支、摻有第一級毒品海洛因之香菸一支、殘留第
    一級毒品海洛因之黑色盒子一個扣案為憑，足徵被告之自白
    確與事實相符。又被告前因施用毒品案件，經本院以九十二
    年度毒聲字第二一一八號裁定送觀察、勒戒後，認無繼續施
    用毒品之傾向，於九十三年四月二十八日執行完畢釋放等情
    ，有臺灣彰化地方法院檢察署刑案資料查註紀錄表及臺灣高
    等法院被告全國前案紀錄表各一份在卷可考。被告於九十三
    年四月二十八日觀察勒戒執行完畢釋放後，五年內再犯本件
    施用第一級毒品、第二級毒品犯行，依毒品危害防治條例第
    二十三條第二項規定，自應依法論科。本件事證明確，被告
    施用第一級毒品海洛因、第二級毒品甲基安非他命之犯行，
    均堪認定。
三、論罪科刑理由：
  (一)核被告所為，分別係犯毒品危害防制條例第十條第一項之施
    用第一級毒品罪、同條第二項之施用第二級毒品罪。
  (二)又刑法業於九十四年二月二日修正公布，並於九十五年七月
    一日施行，被告行為後法律既有變更，是關於本案應適用之
    新舊法，茲比較如下：
  1.刑法第二條第一項規定，係規範行為後法律變更所生新舊法
    律比較適用之準據法，於九十五年七月一日刑法施行後，應
    適用刑法第二條第一項之規定，為「從舊從輕」之比較（最
    高法院九十五年五月二十三日第八次刑事庭會議決議第一點
    第一項參照）。
  2.修正前刑法第五十六條關於連續犯之規定，業已修正刪除，
    應依刑法第二條第一項規定，適用最有利於行為人之法律（
    最高法院九十五年五月二十三日第八次刑事庭會議決議第五
    點第四項第一款參照）。經比較新、舊法結果，應以被告行
    為時之法律即修正前第五十六條規定論以連續犯，最有利於
    被告（臺灣高等法院九十五年五月四、五日座談會第九號決
    議參照）。
  3.修正前刑法第五十一條第五款關於定應執行刑之規定，由「
    宣告多數有期徒刑者，於各刑中之最長期以上，各刑合併之
    刑期以下，定其刑期。但不得逾二十年。」修正為「宣告多
    數有期徒刑者，於各刑中之最長期以上，各刑合併之刑期以
    下，定其刑期。但不得三十年。」應依刑法第二條第一項規
    定，適用最有利於行為人之法律（最高法院九十五年五月二
    十三日第八次刑事庭會議決議第五點第一項參照）。經比較
    新、舊法結果，應以被告行為時之法律即修正前第五十一條
    第五款規定合併定應執行刑，最有利於被告。
  4.比較時應就罪刑有關之共犯、未遂犯、想像競合犯、牽連犯
    、連續犯、結合犯，以及累犯加重、自首減輕暨其他法定加
    減原因（如身分加減）與加減例等一切情形，綜其全部罪刑
    之結果而為比較（最高法院九十五年五月二十三日第八次刑
    事庭會議決議第一點第四項參照）。經綜合比較新、舊法之
    結果，被告行為後之新法並未有利於被告，依刑法第二條第
    一項前段規定，本案自應適用被告行為時之法律即修正前刑
    法第五十六條、第五十一第五款之規定。
  (三)被告為施用第一級毒品、第二級毒品，而持有各該級毒品，
    其持有之低度行為，應各為施用之高度行為所吸收，均不另
    論罪。又被告先後多次施用第一級毒品、第二級毒品之犯行
    ，各時間緊接，所犯分別係構成要件相同之罪，顯各係基於
    概括犯意反覆為之，為連續犯，應依刑法第五十六條規定，
    各以一罪論，並均加重其刑。公訴人雖僅就被告自九十五年
    五月中旬某日起至同年六月四日某時許止，連續施用第一級
    毒品多次之犯行，提起公訴，然檢察官就犯罪事實之一部提
    起公訴者，其效力及於全部，此為刑事訴訟法第二百六十七
    條所明定，被告於九十五年六月八日晚上十時三十五分許，
    為供自己施用而持有第一級毒品之犯行（即臺中地方法院檢
    察署九十五年偵字第二○六七九號移送併案審理部分），與
    前揭論罪科刑之業經起訴部分，具有吸收犯之實質上一罪關
    係，應為起訴效力所及，本院自得併予審理，附此敘明。再
    被告所犯上開二罪，係犯意各別、行為互殊，應予分論併罰
    。爰審酌被告曾因施用毒品經送觀察、勒戒後，仍未能戒斷
    ，再犯本案之罪，顯然未能善體國家設置觀察、勒戒機構，
    協助毒品施用者戒除毒癮之良法美意，及其犯罪之動機、目
    的、所生危害、施用次數、期間長短，暨犯罪後坦承犯行，
    態度尚屬良好等一切情狀，分別量處如主文所示之刑，並依
    修正前刑法第五十一條第五款規定，定其應執行之刑。
  (四)又刑法第三十八條關於沒收之規定，亦於九十四年二月二日
    修正公布，並於九十五年七月一日施行。惟按從刑附屬於主
    刑，除法律有特別規定者外，依主刑所適用之法律（最高法
    院九十五年五月二十三日第八次刑事庭會議決議第一點第五
    項參照），是本案關於沒收之從刑，自應適用被告行為時之
    法律即修正前刑法第三十八條之規定。扣案之海洛因二包（
    海洛因凈重○點二七公克、空包裝重○點六公克），為毒品
    危害防制條例第二條第二項第一款所稱之第一級毒品，應依
    同條例第十八條第一項前段規定，沒收銷燬之；又扣案之摻
    有第一級海洛因之菸蒂、香菸各一支、殘留第一級毒品海洛
    因之黑色盒子一個，因所摻雜、殘留之第一級毒品海洛因，
    業與香菸內菸草、外包裝盒子混合，難以析離，爰併依毒品
    危害防制條例第十八條第一項前段規定，沒收銷燬之。另扣
    案之玻璃吸食器一支，係被告所有、供其施用第二級毒品甲
    基安非他命所用之物，此經被告供承在卷，應依修正前刑法
    第三十八條第一項第二款規定宣告沒收。
四、臺灣彰化地方法院檢察署九十五年度毒偵字第三一五三號移
    送併辦意旨略以：被告另於九十五年八月二日中午十二時許
    ，在彰化縣彰化市○○路○段九七六號三○六室，施用第一
    級毒品海洛因、第二級毒品甲基安非他命各一次，且施用毒
    品具有成癮性，必然是反覆為之，因認被告此部分犯行與前
    揭論罪科刑業經起訴之施用第一級毒品、第二級毒品犯行間
    ，屬於集合犯，應移送本院併案審理等語。惟按海洛因屬中
    樞神經抑制劑、甲基安非他命屬中樞神經興奮劑，使用者固
    會對該等毒品產生生理及心理之依賴性，惟施用者是否因而
    對海洛因、甲基安非他命習慣成癮，仍應視施用者之施用劑
    量、施用頻率及個人耐藥性等因素而定，本件被告縱有反覆
    施用之情形，然其是否業已施用毒品成癮或有施用毒品之習
    慣，卷內並無相關資料足以佐證；況且，被告於本院審理時
    既自承：伊僅自九十五年六月四日施用第一級毒品海洛因、
    第二級毒品甲基安非他命後，直至同年八月二日始再次施用
    第一級毒品海洛因、第二級毒品甲基安非他命等語（本院卷
    第一三○頁），亦即，被告自九十五年六月四日施用後，直
    至同年八月二日前，有將近二個月之期間，均未再行施用第
    一級毒品海洛因、第二級毒品甲基安非他命，則被告施用第
    一級毒品海洛因、第二級毒品甲基安非他命是否已成癮或習
    慣，顯非無疑；移送併辦意旨認為被告此部分施用第一級毒
    品、第二級毒品犯行，與前揭論罪科刑業經起訴之施用第一
    級毒品、第二級毒品犯行間，屬於包括一罪之集合犯，容有
    誤會。再按刑法於九十四年二月二日修正公布，並於九十五
    年七月一日施行後，修正前刑法第五十六條關於連續犯之規
    定，業已修正刪除，且連續數行為而犯同一之罪名，均在新
    法施行前者，新法施行後，應依新法第二條第一項之規定，
    適用最有利於行為人之法律。部分之數行為，發生在新法施
    行前者，新法施行後，該部分適用最有利於行為人之法律。
    若其中部分之一行為或數行為，發生在新法施行後者，該部
    分不能論以連續犯（最高法院九十五年五月二十三日第八次
    刑事庭會議決議第五點第四項第一款參照）；移送併辦意旨
    所述被告施用第一級毒品、第二級毒品之犯行，既係於新法
    施行後所為，則被告此部分犯行與前揭論罪科刑業經起訴之
    施用第一級毒品、第二級毒品犯行間，亦不具有連續犯之裁
    判上一罪關係。因此，移送併辦意旨所述被告施用第一級毒
    品、第二級毒品之犯行，自非本案起訴效力所及，本院即無
    從併予審理，應退回檢察官另行依法處理，附予敘明。
據上論斷，應依刑事訴訟法第二百七十三條之一第一項、第二百
九十九條第一項前段，毒品危害防制條例第十條第一項、第二項
、第十八條第一項前段，刑法第十一條前段、第二條第一項前段
，修正前刑法第五十六條、第五十一條第五款、第三十八條第一
項第二款，判決如主文。
本案經檢察官陳茂亭到庭執行職務。
中    華    民    國    95    年    10    月    26    日
                    刑事第二庭  法  官  鄭舜元
以上正本證明與原本無異。
如不服本判決，應於判決送達後10日內，向本院提出上訴狀（須
附繕本）。
中    華    民    國    95    年    10    月    27    日
                                書記官  呂雅惠
附錄：論罪科刑法條
毒品危害防制條例第10條
施用第一級毒品者，處六月以上五年以下有期徒刑。
施用第二級毒品者，處三年以下有期徒刑。


司法院資訊處製作；財團法人民間司法改革基金會備份。
